臺灣嘉義地方法院民事判決
110年度簡上字第44號
上  訴  人  吳帆  


訴訟代理人  蔡譯智律師
被上 訴 人  許美惠  住臺中市○○區○○路○段000巷00弄00                        號
上列當事人間請求返還不當得利事件，上訴人對於中華民國110
年3月11日本院嘉義簡易庭109年度嘉簡字第419號第一審判決提
起上訴，經本院合議庭於民國110年11月17日言詞辯論終結，判
決如下：
    主      文
原判決（除確定部分外）關於命上訴人給付被上訴人超過新臺幣
133,741元，及自民國109年6月19日起至清償日止，按年息百分
之5計算利息部分，及該部分假執行之宣告，暨訴訟費用（除確
定部分外）之裁判均廢棄。
上開廢棄部分，被上訴人在第一審之訴駁回。
其餘上訴駁回。
被上訴人應返還上訴人新臺幣43,000元，及自民國110年7月28日
起至清償日止，按年息百分之5計算之利息。
上訴人其餘請求返還因假執行所為給付及附加利息之聲明駁回。
第一（除確定部分外）、二審訴訟費用由上訴人負擔77%，餘由
被上訴人負擔。
    事實及理由
壹、程序方面：
一、按當事人不得提出新攻擊或防禦方法。但有下列情形之一者
    ，不在此限：㈠因第一審法院違背法令致未能提出者；㈡事實
    發生於第一審法院言詞辯論終結後者；㈢對於在第一審已提
    出之攻擊或防禦方法為補充者；㈣事實於法院已顯著或為其
    職務上所已知或應依職權調查證據者；㈤其他非可歸責於當
    事人之事由，致未能於第一審提出者；㈥如不許其提出顯失
    公平者。前項但書各款事由，當事人應釋明之。違反前2項
    之規定者，第二審法院應駁回之，民事訴訟法447條定有明
    文。而上開規定，依同法第436條之1第3項規定，於簡易訴
    訟之第二審上訴程序，亦準用之。
二、本件上訴人於本院第二審程序審理中提出上證20之兩造民國
    106年1月25日協議書面（下稱上證20協議書面，見本院卷第
    233頁，上訴人另提出上證30，係同上證20），主張兩造間
    所有費用之協議附有「被上訴人與訴外人簡宗弼有任何見面
    ，通訊軟體連絡」之解除條件，故兩造前所簽立協議書（見
    109年度司促字第6433號卷【下稱司促卷】第13頁，下稱系
    爭協議書）有該解除條件存在，因被上訴人與簡宗弼間有連
    絡，系爭協議書之解除條件成就，上訴人已無給付義務等語
    。被上訴人則以上訴人於原審及上訴時均未提出此項抗辯，
    顯屬新攻擊防禦方法，依民事訴訟法第447條第1項規定，應
    禁止其提出。經查：
  ㈠上訴人雖主張上證20協議書面，係對於在第一審已提出之攻
    擊或防禦方法為補充等語。然而，上訴人於原審中僅提及兩
    造有簽立系爭協議書之陳述，但未曾提及兩造另有簽立上證
    20協議書面或「系爭協議書附有解除條件」之事實上或法律
    上陳述。則上訴人遲至第二審始提出上證20協議書面，並主
    張上證20協議書面另有約定「系爭協議書之解除條件」，因
    解除條件成就，故上訴人已無依系爭協議書給付之義務等語
    ，自屬新攻擊防禦方法，而非就第一審已提出之攻擊或防禦
    方法為補充。故上訴人前揭主張，自無可採。
  ㈡上訴人另主張第一審判決後始找到上證20協議書面，無法在
    原審提出，非可歸責於上訴人等語。然查，兩造均為簽立上
    證20協議書面之當事人，則上訴人本即知悉有上證20協議書
    面存在之事實，參以上訴人於原審有委任律師為訴訟代理人
    ，並無不能在原審提出「系爭協議書附有解除條件」等陳述
    之事由，但上訴人卻未曾在原審主張系爭協議書附有解除條
    件之陳述，則上訴人主張無法提出上證20協議書面及系爭協
    議書附有解除條件之主張，非可歸責上訴人云云，亦無足憑
    採。
  ㈢上訴人復主張上證20協議書面涉及本件爭點，若不許上訴人
    提出顯失公平等語。然查：
  ⒈民事訴訟法第447條對於當事人未盡適時提出攻擊防禦方法之
    協力義務，課以失權效果之目的，乃為充實第一審之事實審
    理功能，以期建立金字塔型訴訟制度，及合理分配司法資源
    ，以維護當事人之程序利益。故當事人因違反此規定而遭法
    院不准其提出新攻擊防禦方法時，必然對當事人之實體上權
    利義務關係產生某程度之影響。但倘若倒果為因，以當事人
    之實體權利將受到限制或剝奪而認其顯失公平，即准當事人
    不於一審盡其協力義務，直至二審始提出新攻擊防禦方法，
    則上開規範目的及功能將付之闕如。因此，當事人若無第44
    7條第1項第1款至第5款事由，致其未能於第一審提出時效抗
    辯者，倘僅以不得於第二審提出抗辯所生之實體上不利益，
    倒果為因主張有顯失公平之虞云云，自無足憑採。
  ⒉況且，誠如前述，上訴人為簽立上證20協議書面之當事人，
    本知悉有上證20協議書面存在之事實，且於原審有委任律師
    為訴訟代理人，故上訴人對於「系爭協議書附有解除條件」
    等事實上或法律上主張，顯非處於毫無所悉或有所障礙之狀
    態，亦無不諳或不敢聲明主張，更無不能行使其防禦權之客
    觀情形。參以92年2月7日再次修正民事訴訟法第447條，改
    為當事人於第二審不得提出新攻擊防禦方法，僅於例外之狀
    況下得提起之，則上訴人於原審既未盡其訴訟促進及協力義
    務，自不得於上訴審程序中，允由上訴人恣意以顯失公平為
    由，任其提出新攻擊防禦方法。
  ㈣基上，本件上訴人既無民事訴訟法第447條第1項各款情形，
    然迄二審始提出上證20協議書面及「系爭協議書附有解除條
    件」之新攻擊防禦方法，依同條第3項規定，自應駁回之。
    又上訴人所提之新攻擊防禦方法，既經本院駁回，本院自毋
    庸加以審酌，附此說明。
三、上訴人於本院第二審程序中所提出上證24至27之臺灣銀行存
    摺存款歷史明細查詢（見本院卷第291至321頁），雖於原審
    未提出，然上訴人於原審就被上訴人主張代墊汽車燃料稅（
    下稱燃料費）、使用牌照稅（下稱牌照稅）款項部分，抗辯
    其已支付被上訴人，其於第二審提出前開臺灣銀行存摺存款
    歷史明細查詢係針對此部分為匯款證明，核屬對於在第一審
    已提出之攻擊或防禦方法為補充者，依上開規定，自應准許
    。　　
貳、實體方面：　　　　
一、被上訴人主張：
  ㈠原審起訴主張：兩造原為夫妻，於104年12月1日兩願離婚，
    其後簽立系爭協議書。系爭協議書第2條第D、E項約定，上
    訴人應支付車牌號碼0000-00號及8676-UF號自用小客車（下
    稱3703-DJ車輛、8676-UF車輛，合稱系爭2車輛）之燃料費
    、牌照稅，至被上訴人不再使用為止；兩造之女吳姿穎之生
    活費、保險費、教育費，均由上訴人全權負責。被上訴人已
    為上訴人代墊：⒈3703-DJ車輛106至108年度燃料費，分別為
    新臺幣（下同）7,200元、7,200元、2,380元；⒉3703-DJ車
    輛105至107年度牌照稅，分別為15,210元、15,210元、15,2
    10元；⒊8676-UF車輛105至107年度牌照稅，分別為7,120元
    、7,120元、7,120元，108年全期加滯納金8,188元；⒋吳姿
    穎留學費用，分別於107年9月4日、108年7月17日支出18,55
    6元、86,443元，以上合計196,957元。上訴人因被上訴人支
    付前揭費用減少其負擔義務而受有利益，致被上訴人受有損
    害，且前揭費用之支付，係系爭協議書所明示應由上訴人支
    出，爰依系爭協議書內容，並依無因管理或不當得利擇一請
    求之法律關係，提起本件訴訟等語。求為判決：上訴人應向
    被上訴人給付196,957元及自支付命令聲請狀送達翌日起至
    清償日止，按週年利率5％計算之利息。
  ㈡於上訴審補充陳述：
  ⒈系爭2車輛之燃料費、牌照稅部分：
　⑴系爭2車輛均登記於被上訴人名下，為燃料費、牌照稅之繳納
    義務人，若未繳納，將受行政執行及罰鍰之處罰，故被上訴
    人有繳納燃料費、牌照稅義務，非屬民法第180條第3款規定
    不得請求返還之範圍，上訴人抗辯依民法第180條第3款規定
    不得請求返還云云，為無理由。至上訴人辯稱有將前開燃料
    費、牌照稅給付被上訴人云云，應屬空言，難以採信。
　⑵上證24至27臺灣銀行存摺存款歷史明細查詢之匯款金額均與
    被上訴人所主張牌照稅、燃料費之金額不符，復無任何明細
    、協議可證明其匯款目的係用在支付牌照稅、燃料費，更與
    上訴人在原審主張以現金方式返還被上訴人之情形不同，前
    後所述不一，不足採信。
  ⒉吳姿穎留學費用部分：
　⑴被上訴人已證明支付前開費用與吳姿穎，且屬吳姿穎留學必
    要生活支出，依系爭協議書約定均應由上訴人負擔，上訴人
    泛稱其匯款已包含被上訴人所代墊費用，及徒以系爭協議書
    所無年齡限制，或謂其匯入款項已高於一般人之平均消費水
    準為抗辯，毫無理由。至上訴人給付與吳姿穎之款項，無論
    吳姿穎是如何花銷，為上訴人與吳姿穎間約定，與被上訴人
    支出吳姿穎留學必要生活費用無涉，被上訴人毋庸證明上訴
    人匯給吳姿穎之款項是否足以負擔吳姿穎之生活費用及學費
    ，故上訴人此部分之辯解，自屬無理由。
　⑵上訴人於107年3月4日、4月2日、8月23日分別匯款16萬元、4
    0萬元及45萬元給被上訴人，並未包含被上訴人代墊吳姿穎
    前開留學費用。吳姿穎前開留學費用支出金額，與被上訴人
    所提出之臺灣匯出匯款賣匯申請書及電子郵件所載内容均大
    致相符，金額差距不大；且上開電子郵件所記載日期分別為
    107年8月31日、108年7月16日，均已晚於前開上訴人所主張
    之匯款時間，上訴人不可能預先知悉吳姿穎應支付上開住宿
    費之訊息，故上訴人上開匯款金額應無包含被上訴人所代墊
    吳姿穎前開留學費用。
　⑶被上訴人否認有上訴人所稱「依約委託」匯款給吳姿穎之情
    事，上訴人應舉證證明之。至被上訴人與吳姿穎間因吳姿穎
    代購而有金錢上往來，亦與前述代墊費用之款項無涉。況上
    訴人自陳能自行匯款予吳姿穎1,035,000元，何以有委託被
    上訴人匯給吳姿穎之必要，縱上訴人於107年6月1日起至109
    年9月1日止有匯款給被上訴人，亦非屬被上訴人受託代墊吳
    姿穎留學支出費用之範圍。故上訴人未能舉證證明其已將被
    上訴人所代墊吳姿穎前開留學費用給付被上訴人，其辯稱已
    清償，應無實據。
　⒊上訴人提出兩造間LINE對話紀錄，主張被上訴人積欠上訴人6
    0萬元債務未還，請求與本件債權抵銷云云。被上訴人否認
    前開LINE對話紀錄之文書真正性，縱屬真正，究竟係何人積
    欠上訴人債務，且所積欠何債務，均無從由該LINE對話紀錄
    内容得知，上訴人有無同意被上訴人以每月1萬元方式償還
    債務，亦未見上訴人有明白表示，自難認兩造間有達成何項
    金錢債務之合意，債務數額及清償期亦無確定，不符抵銷之
    要件，上訴人主張抵銷自無理由。
二、上訴人則以下列情詞置辯，並引用原審所提書狀及陳述：
  ㈠系爭2車輛燃料費、牌照稅部分：
  ⒈系爭2車輛之燃料費、牌照稅均由被上訴人以信用卡刷卡繳納
    後，上訴人再以現金或匯款方式支付被上訴人，因兩造曾為
    夫妻，其係逐筆清償無帳目不清，且未預料被上訴人會起訴重
    複請求，故未要求被上訴人簽立收款執據。況被上訴人在無
    收入下，遑論會承擔系爭2車輛之稅金；又系爭協議書約定
    由上訴人支出系爭2車輛之燃料費、牌照稅，然系爭2車輛登
    記被上訴人名下，被上訴人明知無清償義務，亦未見被上訴
    人主張有非代為繳納不可之情事，依民法第180條第3款規定
    ，自不得請求返還。
  ⒉3703-DJ車輛106年度燃料費7,200元部分，其燃料稅為每年7
    月1日到7月31日繳納，上訴人於106年7月至9月共匯款107,5
    00元給被上訴人，已包含該費用。107年度燃料費7,200元部
    分，上訴人於107年7月至9月共匯款65,000元給被上訴人，
    已包含上開費用。108年度燃料費2,380元部分，因3703-DJ
    車輛於108年1月已將該車與車鑰匙透過吳姿穎交付給被上訴
    人，被上訴人自應負擔該車2月以後之稅賦，不可再向上訴
    人求償，況上訴人於108年3月、5月分別匯款45,000元、20,
    000元給被上訴人，已包含有上開費用。
  ⒊系爭2車輛之106年度牌照稅15,210元、7,120元均由上訴人繳
    納，被上訴人不爭執且未上訴，應已確定。而105年度牌照
    稅15,210元、7,120元部分，係於105年4月29日支付，被上
    訴人依系爭協議書請求，即非無疑；且牌照稅為每年4月1日
    到4月30日繳納，而上訴人於105年4月至6月共匯款168,000
    元給被上訴人，已含有上開費用。107年度牌照稅15,210元
    、7,120元部分，上訴人於107年4月至6月共匯款162,000元
    給被上訴人，已含有上開費用。8676-UF車輛108年度牌照稅
    加滯納金8,188元部分，其中滯納金1,068元係因被上訴人未
    繳納而產生之費用與上訴人無關，不得向上訴人請求。另上
    訴人不論以現金或匯款之方式給付，其爭點均在於上訴人是
    否已清償，尚不得僅以現金或匯款之不同，即認上訴人未清
    償上開款項。
  ㈡吳姿穎留學費用部分：
  ⒈上訴人均依約將吳姿穎留學費用匯入被上訴人或吳姿穎帳戶
    內，上訴人匯款金額業已包含生活費及教育費在內，且遠高
    於一般人之平均消費水準，堪認已善盡對吳姿穎之扶養義務
    及履行系爭協議書，並無被上訴人所稱代墊學費、生活費之
    情事，被上訴人未能舉證前開匯款不足負擔吳姿穎之生活費
    用及學費，而有需要額外代墊之情事，自不能徒以其匯款予
    吳姿穎之金額作為代墊費用之證明，其主張應屬無據。
  ⒉被上訴人以吳姿穎在國外需用錢為由，要求上訴人分別於107
    年3月4日、4月2日、8月23日分別匯款40萬元、16萬元、45
    萬元至被上訴人臺灣銀行帳戶，再由被上訴人代匯給吳姿穎
    ，即上訴人至少已匯款101萬元至被上訴人帳戶，惟被上訴
    人僅匯給吳姿穎41.6萬元，則被上訴人主張其代墊吳姿穎留
    學費用仍在上開金額範圍內，故被上訴人不得要求返還。
  ⒊被上訴人於原審時已自認上訴人有匯款45萬元之事實，且觀
    諸被上訴人臺灣銀行帳戶，其中日期為「0000000」、金額
    為「18556元」即為被上訴人於原審主張同日以匯款水單匯
    款給吳姿穎之同額款項，益證上開金額應為上訴人於107年8
    月23日45萬元匯款金額之一部分，況依吳姿穎玉山銀行帳戶
    內尚有高達257,052元，根本不缺錢，則被上訴人並無匯款1
    8,556元給吳姿穎之必要。又比對被上訴人臺灣銀行帳戶及
    吳姿穎玉山銀行帳戶，被上訴人竟自吳姿穎玉山銀行帳戶領
    取至少279,635元，與被上訴人稱吳姿穎向其借5萬元之情形
    ，顯然不合。又被上訴人於108年7月12日領取2,000元、15
    日領取50,000元、34,729元，合計86,729元，然後再製造於
    107年7月17日匯款86,443元之金流假象，顯見被上訴人主張
    代墊吳姿穎108年留學費用86,443元，實係上訴人匯款吳姿
    穎款項之一部分。再者，上訴人於109年4月28日匯給吳姿穎
    5萬元，該筆款項於1小時後即轉入被上訴人帳戶，致吳姿穎
    帳戶金額僅剩342元，且有多次上訴人一匯入款項，被上訴
    人即領走款項之情形，故意製造吳姿穎帳戶無餘額之假象。
    是被上訴人主張代墊吳姿穎留學費用之2筆款項係由自己之
    金錢支出，應負舉證之責。
  ⒋系爭協議書約定由上訴人負擔吳姿穎之生活費、保險費與教
    育費，然吳姿穎為85年10月生，於系爭協議書簽立時已成年
    ，上訴人對吳姿穎已無扶養義務，縱被上訴人有給付吳姿穎
    費用，惟能以系爭協議書為請求依據，尚非無疑。上訴人係
    基於親情，於吳姿穎成年後仍提供金錢資助其生活費及學費
    。依吳姿穎之玉山銀行帳戶支出及信用卡消費明細，多數為
    旅遊、住星級飯店、購買奢侈品等與其就學必要花費無關，
    則被上訴人主張係匯給吳姿穎就學必要之費用，應由被上訴
    人負舉證之責。 　
  ㈢被上訴人於90幾年間向上訴人拿50萬元購買澳幣之外幣保單
    ，並稱該外幣保單已增值至60萬元，嗣上訴人於106年8月14
    日向被上訴人要回該筆外幣保單之保單價值60萬元，由兩造
    LINE對話內容可知，被上訴人同意就該澳幣保單之保單價值
    60萬元部分，自106年9月起每月返還1萬元給上訴人，因此
    上開60萬元每月自106年9月起，按月分60期返還給上訴人，
    然被上訴人均未給付，則算至110年10月止，已有50期即合
    計50萬元未給付，故上訴人依債務拘束契約，其中50萬元已
    屆清償期部分主張抵銷被上訴人得請求之金額。
  ㈣本件被上訴人依原審判決聲請假執行，上訴人自動履行183,6
    55元，因被上訴人聲請假執行造成上訴人財產上損害，上訴
    人自得依民事訴訟法第395條第2項規定，請求法院將其因假
    執行或因免假執行所為給付及所受損害，於判決內命被上訴
    人返還及賠償，除假執行取得之金錢外，上訴人尚有該款項
    被假執行而損失之利息在內，並依被上訴人於110年7月27日
    當庭收受上訴人所提民事準備㈠狀繕本之翌日即110年7月28
    日起算遲延利息。
三、原審對於被上訴人之請求，判決上訴人應給付被上訴人174,
    627元，及自109年6月19日起至清償日止，按年息5％計算之
    利息；被上訴人其餘之訴駁回（即原審判決駁回被上訴人主
    張系爭2車輛之106年度牌照稅15,210元、7,120元部分)。上
    訴人就敗訴部分不服提起上訴，上訴人於本院上訴聲明為：
    ㈠原判決就上訴人應給付被上訴人174,627元，及自109年6月
    19日起至清償日止，按年息5％計算之利息暨訴訟費用部分均
    廢棄。㈡上開廢棄部分，被上訴人於原審之訴及假執行之聲
    請均駁回。㈢被上訴人應給付上訴人183,655元，及自民事準
    備㈠狀送達之翌日即110年7月28日起至清償之日止，按年息5
    ％計算之利息。被上訴人則答辯聲明：上訴駁回。(被上訴人
    就敗訴部分未提起上訴，亦未於言詞辯論終結前提起附帶上
    訴，該部分業已確定）。
四、本院之判斷：
  ㈠被上訴人主張兩造簽立系爭協議書；其已支付3703-DJ車輛10
    6至108年度燃料費7,200元、7,200元、2,380元；3703-DJ車
    輛105、107年度牌照稅15,210元、15,210元；8676-UF車輛1
    05、107年度牌照稅7,120元、7,120元，及108年全期加滯納
    金8,188元；其於107年9月4日、108年7月17日分別匯款與吳
    姿穎18,556元、86,443元等事實，業據其提出系爭協議書、
    3703-DJ車輛106至108年度燃料費繳納證明、系爭2車輛105
    、107年度牌照稅信用卡繳稅轉帳繳納證明及8676-UF車輛10
    8年1期牌照稅稅款及財務罰鍰繳款書、臺灣銀行匯出匯款賣
    匯申請書、電子郵件帳單、吳姿穎之學生證及107至109年在
    學證明為證（見司促卷第13至21、25、27、31、33、35至49
    頁），且為上訴人所不爭執，上開事實，堪信為真。
  ㈡被上訴人主張上訴人應給付其3703-DJ車輛106至108年度燃料
    費、105、107年度牌照稅、8676-UF車輛105、107年度牌照
    稅及108年全期牌照稅加滯納金8,188元等費用等語，為上訴
    人所否認 ，並以前開情詞置辯，經查：
  ⒈兩造於104年12月1日離婚後，另行簽立系爭協議書乙情，為
    兩造不爭執，已如前述。依系爭協議書第2條D約定：「乙方
    （即上訴人）支付汽車車牌0000-00（係3703-DJ之誤載）、
    8676-UF之燃料稅、牌照稅，至甲方（即被上訴人）不再使
    用為止；…。」等語，是兩造約定系爭2車輛之燃料費、牌照
    稅由上訴人負擔。又被上訴人則主張系爭協議書係於106年2
    月初所簽立等語，而上訴人抗辯系爭協議書於105年12月25
    日所簽立等語(見本院卷第421頁)，兩造就系爭協議書簽立
    時點之認定雖有不同，惟可見系爭協議書簽立時點至遲為10
    6年2月初，則其生效時點至遲應為106年2月初之後。綜上，
    上訴人依系爭協議書第2條D約定，應支付系爭2車輛106年以
    後之燃料費、牌照稅與被上訴人，則被上訴人主張上訴人應
    給付3703-DJ車輛106至108年度燃料費7,200元、7,200元、2
    ,380元；3703-DJ車輛107年度牌照稅15,210元；8676-UF車
    輛107年度牌照稅7,120元，及108年全期加滯納金8,188元，
    合計47,298元（計算式：7,200元＋7,200元＋2,380元＋15,210
    元＋7,120元＋8,188元）等語，為有理由。至系爭2車輛之105
    年度牌照稅15,210元、7,120元部分，其繳納日期均為105年
    4月29日(見司促卷第21、27頁)，可見此部分之牌照稅支付
    並非系爭協議書約定之範圍，則被上訴人主張上訴人應支付
    系爭2車輛105年度牌照稅等語，應無理由。
  ⒉上訴人雖抗辯其有匯款給被上訴人，該匯款金額已包含3703-
    DJ車輛106至108年度燃料費、系爭2車輛之107年度牌照稅及
    8676-UF車輛108年全期加滯納金等費用等語，並提出其臺灣
    銀行存摺存款歷史明細查詢為證(見本院卷第297至325頁)。
    查上訴人於原審係抗辯被上訴人以信用卡繳納前開系爭2車
    輛之燃料費及牌照稅，其再給付被上訴人現金等語，復於本
    院審理時改辯稱其所匯與被上訴人之款項，已包含前開系爭
    2車輛之燃料費及牌照稅等語，核其前後所辯不一，則上訴
    人是否有給付被上訴人前開系爭2車輛之燃料費及牌照稅乙
    節，已有疑義。再者，細究上訴人所提出臺灣銀行存摺存款
    歷史明細查詢之內容，雖有上訴人所抗辯以網際轉帳方式轉
    帳至被上訴人帳戶之紀錄，然此並不足證明上訴人轉帳與被
    上訴人之金額，有包含前開系爭2車輛之燃料費及牌照稅之
    事實。況查前開網際轉帳方式交易明細之備註欄，均有分別
    記載：「Jack生活費」、「Jack富邦保險」、「7月」、「
    六月信用卡」「Z00000000000」、「8月」、「Jack學費」
    、「9月」、「Ki歐洲生活」、「Jack補習費」、「卡費」
    、「4月」、「Ma安泰保險」、「5月」、「K機票住J保險」
    、「6月」、「卡費扣錄音機」、「七月」、「安泰人壽保
    險」、「門_冷氣_打掃」、「KI大學開支」等語，足見前開
    網際網路轉帳均有記載其用途，且依備註欄之記載均未見有
    交付系爭2車輛前開燃料費、牌照稅之紀錄，益徵前開網際
    轉帳方式至被上訴人帳戶之金額，尚無法證明上訴人確有交
    付被上訴人系爭2車輛前開燃料費、牌照稅之情。此外，上
    訴人復未提出其他證據證明已給付被上訴人系爭2車輛前開
    燃料費、牌照稅之事實，則上訴人前開所辯已給付被上訴人
    系爭2車輛之燃料費及牌照稅等語，應不足採。
  ⒊上訴人另抗辯因被上訴人未繳納8676-UF車輛108年度牌照稅
    而生滯納金1,068元，與其無關，被上訴人不得請求等語。
    查被上訴人雖為8676-UF車輛牌照稅之納稅義務人，然上訴
    人依系爭協議書第2條D約定，應支付8676-UF車輛牌照稅，
    是上訴人倘未支付8676-UF車輛牌照稅，致生延期而生滯納
    金，亦應為上訴人所應支付之範圍，故上訴人既未支付8676
    -UF車輛之108年牌照稅，其延期繳納所生滯納金，應由上訴
    人負擔。是以，上訴人此部分抗辯，亦不足採。
  ⒋綜上，被上訴人主張上訴人應支付3703-DJ車輛106至108年度
    燃料費、系爭2車輛107年度牌照稅、8676-UF車輛108年牌照
    稅及滯納金，共計47,298元等語，為有理由。
  ㈢被上訴人主張上訴人應給付其所代墊吳姿穎107年留學費用18
    ,556元，及108年留學費用86,443元等語，為上訴人所否認 
    ，並以前開情詞置辯，經查：
  ⒈吳姿穎107年留學費用18,556元部分：
  ⑴被上訴人主張其於107年9月4日以其名義匯款與吳姿穎留學費
    用18,556元等語，並提出臺灣銀行匯出匯款賣匯申請書、電
    子郵件帳單、吳姿穎之學生證及107至109年在學證明為證（
    見司促卷第35至38、43至49頁）。查被上訴人於107年9月4
    日以其名義匯款與吳姿穎18,556元乙情，為兩造所不爭執，
    已如前述。又觀諸前開臺灣匯出匯款賣匯申請書內容，其匯
    款日期為「2018/09/04」、「匯款分類名稱及編號」欄有「
    住宿費」手寫字跡、「留學支出」等語、匯出金額為「EUR4
    82＋25＝507」、受款人資料為「STADTSPARKASSE MAGDEBURG
    」、「STUDENTENWERK MAGDEBURG」之記載；電子郵件內容
    ：「Security deposit：225.00Euro」、「⒈Rent：257.00E
    uro」之金額，「Recipient Studentenwerk Magdeburg…」
    、「Recipient bank account Bank name：Stadtsparkasse
     Magdeburg」之受款資料、寄件時間為107年8月31日等記載
    ，兩者郵件寄件時間與匯款時間相距不遠、收款原因及受款
    資料內容大致相符，且金額差距不大，足見被上訴人之前開
    匯款係為支付吳姿穎之留學住宿費用。再者，依系爭協議書
    第2條E約定：「甲方（即被上訴人）不付吳姿穎、吳冠霖的
    生活費、保險費與教育費，費用由乙方（即上訴人）全權負
    責。」等語，是兩造約定吳姿穎之生活費、保險費與教育費
    均由上訴人負擔，而前開吳姿穎之留學住宿費用屬教育費，
    應由上訴人負擔。
  ⑵上訴人抗辯其於107年8月23日轉帳45萬元至被上訴人帳戶，
    已足夠作為吳姿穎之留學費用，但被上訴人於同日轉帳匯款
    給吳姿穎之金額，卻僅轉帳40萬元，故被上訴人於107年9月
    4日另外匯款給吳姿穎18,556元並請求上訴人給付被上訴人1
    8,556元云云，為無理由。經查，上訴人抗辯其於107年8月2
    3日轉帳45萬元至被上訴人帳戶作為吳姿穎之留學費用，但
    被上訴人於同日轉帳匯款給吳姿穎之金額僅40萬元等事實，
    為兩造所不爭執，並有上訴人臺灣銀行存摺存款歷史明細查
    詢（備註記載「KI大學開支」）、吳姿穎存摺交易明細等在
    卷可稽（見原審卷地195頁，本院卷第319頁）。故上訴人10
    7年8月23日匯款45萬元，是作為吳姿穎留學費用之事實，自
    堪認定。本院另參以被上訴人於107年8月23日轉帳匯款給吳
    姿穎40萬元，加計107年9月4日匯款18,556元，兩者金額合
    計為418,556元(計算式：400,000元＋18,556元)，該418,556
    元之金額，顯然在45萬元以內。
  ⑶易言之，上訴人於107年8月23日轉帳45萬元作為吳姿穎留學
    費用，被上訴人倘若將45萬元全數匯款給吳姿穎，則被上訴
    人自無必要於同年9月4日再另外匯款18,556元支付吳姿穎留
    學費用。是以，上訴人抗辯其於107年8月23日匯款45萬元金
    額，足夠作為吳姿穎留學費用，被上訴人無必要於同年9月4
    日再匯款18,556元給吳姿穎，故上訴人毋庸給付被上訴人於
    同年9月4日匯款給吳姿穎的18,556元等語，洵屬可採。
  ⑷至於被上訴人雖主張：其於107年8月23日只匯款給吳姿穎40
    萬元之原因，是因為吳姿穎有從事代購，被上訴人先幫吳姿
    穎代墊，吳姿穎才把5萬元給其當作清償等語。然查，上訴
    人107年8月23日轉帳支付作為吳姿穎留學費用的金額是「45
    萬元」，並非「40萬元」，已如前述。因此，被上訴人縱使
    有為吳姿穎代墊款項，也是被上訴人與吳姿穎兩人間之法律
    關係，被上訴人與吳姿穎間商議如何清償之方式，對於上訴
    人已經支付吳姿穎留學費用45萬元之事實，不生影響。是以
    ，被上訴人前揭主張，自無足憑採。
  ⑸綜上，被上訴人雖在107年9月4日匯款給吳姿穎18,556元作為
    留學費用，但倘若被上訴人在107年8月23日有將上訴人匯款
    的45萬元，全數轉帳匯款給吳姿穎，則該45萬元即已足夠支
    付吳姿穎留學費用，被上訴人自無必要於同年9月4日再另外
    匯款18,556元。故被上訴人主張其於107年9月4日墊付吳姿
    穎18,556元留學費用，請求上訴人給付云云，洵屬無據。
  ⒉吳姿穎108年留學費用86,443元部分：
  ⑴按無法律上原因而受利益，致他人受損害者，應返還其利益
    ，民法第179條前段定有明文。被告本應履行之債務因原告
    之代為支付而得不履行，致享有債務免除之利益，原告自得
    依不當得利之規定，請求被告返還。
  ⑵被上訴人主張其於108年7月17日以其名義匯款與吳姿穎留學
    費用86,443元等語，並提出臺灣銀行匯出匯款賣匯申請書、
    電子郵件帳單、吳姿穎之學生證及107至109年在學證明為證
    （見司促卷第39至49頁）。查被上訴人於108年7月17日以其
    名義匯款與吳姿穎86,443元乙情，為兩造所不爭執，已如前
    述。又觀諸前開臺灣匯出匯款賣匯申請書內容，其匯款日期
    為「2019/07/17」、「匯款分類名稱及編號」欄有「留學」
    手寫字跡、「留學支出」等語、匯出金額為「2430歐元＋25
    」、受款人資料為「COMMERZBANK AG.」、「BASECAMP STUD
    ENT GMBH(LEIPZIG)」之記載；電子郵件內容：「First ren
    t amount：EUR595.00」、「A deposit：EUR1,785.00」、
    「Administration fee：EUR50.00」之金額，及「Bank nam
    e：Commerzbank AG.」、「Bank account name：BaseCamp 
    Student GmbH(Leipzig)」之銀行資料，寄件時間為108年7
    月16日等，其等時間相距不遠、內容大致相符，且金額差距
    不大，足見被上訴人之前開匯款係為支付吳姿穎之留學住宿
    費用，應屬教育費，依系爭協議書第2條E約定，應由上訴人
    負擔。
  ⑶上訴人雖抗辯其107年間匯款給被上訴人共101萬元，作為吳
    姿穎留學費用，其已包含前開留學住宿費用等語，然為被上
    訴人所否認。查上訴人有於107年3月4日、4月2日及8月23日
    分別匯款40萬元、16萬元及45萬元與被上訴人，備註欄註記
    分別為「Ki」、「ki歐洲生活」、「KI大學開支」等情，有
    上訴人臺灣銀行存摺存款歷史明細查詢在卷可稽（見原審卷
    第205至207頁，本院卷第319頁)，足見上訴人於107年間有
    匯款101萬元與被上訴人。然依前開107年3月4日、4月2日匯
    款紀錄記載事由，難認係上訴人支付吳姿穎108年7月17日留
    學住宿費用86,443元之用；另107年8月23日之匯款，被上訴
    人已給付吳姿穎及與吳姿穎間之債務互為相抵，亦難認定係
    上訴人支付吳姿穎108年7月17日留學住宿費用86,443元之用
    ，故上訴人此部分所辯，自難採信。
  ⑷上訴人另抗辯被上訴人於108年7月12、15日自吳姿穎帳戶領
    款，再於7月17日匯入前開吳姿穎留學費用，製作假金流而
    向上訴人請領等語。然查，吳姿穎將86,443元教育費用明細
    及金額，以電子郵件寄給被上訴人的日期是108年7月16日，
    有上開電子郵件在卷足憑（見司促卷第41頁）。簡言之，在
    108年7月16日以前，被上訴人根本不知吳姿穎要支付86,443
    元教育費用，當然也不知道要支付的確切金額。是以，被上
    訴人在108年7月16日以前，既然不知道要支付的教育費用金
    額，則被上訴人如何能事先在7月12日、15日，預先自吳姿
    穎帳戶內領取與教育費用款項相近之金額來製作假金流？故
    上訴人空言主張被上訴人在7月12日、15日自吳姿穎帳戶內
    領取的款項，是製作假金流以向上訴人請款云云，顯係片面
    臆測之詞，尚無足憑採。
  ⑸綜上，前開吳姿穎之留學住宿費用86,443元，屬上訴人應負
    擔之教育費，惟上訴人並未支付，而由被上訴人代為給付，
    上訴人因而受有該費用債務消滅之利益，致被上訴人受有金
    錢上之損失，而上訴人受有該費用債務消滅之利益，並無法
    律上之原因，是被上訴人依不當得利關係，請求上訴人返還
    其代為給付之費用，應有理由。從而，被上訴人請求上訴人
    應給付代墊之前開吳姿穎之留學住宿費用86,443元，即屬有
    據。
  ㈣上訴人抗辯被上訴人積欠其60萬元債務，自106年9月起按月
    分60期，每期返還1萬元，算至110年10月止，已有50期合計
    50萬元未給付，故上訴人以前開債權抵銷被上訴人本件之請
    求等語，並提出兩造間LINE對話紀錄為證（見原審卷第231
    頁，本院卷第381頁）。此為被上訴人所否認，查：
  ⒈按二人互負債務，而其給付種類相同，並均屆清償期者，各
    得以其債務，與他方之債務，互為抵銷，民法第334條第1項
    前段固有規定。然自前開規定可知，債務之抵銷，以雙方當
    事人互負債務為必須具備之要件，若一方並未對他方負有債
    務，則根本上即無抵銷之可言。次按當事人主張有利於己之
    事實者，就其事實有舉證責任，民事訴訟法第277條定有明
    文；故主張法律關係變更或消滅之當事人，就該法律關係變
    更或消滅所須具備之特別要件，負主張及舉證之責任；從而
    ，主張抵銷之當事人就其主張抵銷之債權及數額確實存在之
    事實自負有舉證責任。
  ⒉本件上訴人主張以被上訴人積欠其之60萬元債務中之50萬元
    為抵銷抗辯，則上訴人應舉證證明被上訴人有積欠其債務，
    及該債務已屆清償期。查上訴人主張被上訴人有積欠其債務
    乙節，係提出兩造間LINE對話紀錄為證，惟被上訴人否認該
    LINE對話紀錄之真正，則該LINE對話紀錄係屬準私文書，應
    由提出LINE對話紀錄之上訴人舉證證明真正。然依LINE對話
    紀錄之前後對話內容，尚無法認定是兩造間所為之對話，且
    上訴人亦未提出其他證據證明前開LINE對話紀錄之真正，自
    難憑該LINE對話紀錄為認定被上訴人有積欠上訴人債務。此
    外，上訴人復未提出其他證據證明被上訴人有積欠其債務，
    則上訴人主張以被上訴人積欠其之60萬元債務中之50萬元為
    抵銷抗辯等語，應不足採。
  ㈤綜上所述，被上訴人請求上訴人給付3703-DJ車輛106至108年
    度燃料費、系爭2車輛107年度牌照稅、8676-UF車輛108年牌
    照稅及滯納金，共計47,298元，及108年留學費用86,443元
    ，合計133,741元(計算式：47,298元＋86,443元），為有理
    由。
五、按假執行之宣告，因就本案判決或該宣告有廢棄或變更之判
    決，自該判決宣示時起，於其廢棄或變更之範圍內，失其效
    力。法院廢棄或變更宣告假執行之本案判決者，應依被告之
    聲明，將其因假執行或因免假執行所為給付及所受損害，於
    判決內命原告返還及賠償，民事訴訟法第395條第1項、第2
    項定有明文。經查：
  ㈠上訴人主張被上訴人持原審判決對上訴人聲請假執行，經本
    院110年度司執字第14247號案件受理在案，嗣上訴人陳明願
    自動履行，並依本院執行處彙算金額，自行繳納183,655元
    等情，此有本院110年4月21日執行命令、民事聲請狀及本院
    收據影本在卷可稽（見本院卷第163至171頁），堪信為真。
    又本院執行處彙算金額為執行費1,397元、本金174,627元、
    自109年6月19日起至110年5月3日止，按年息5%計算之利息7
    ,631元，合計183,655元；上訴人於110年5月3日繳款入庫；
    本院執行處於110年5月17日匯入被上訴人帳戶等情，亦經本
    院調取前開執行卷宗核閱無誤。
  ㈡本院廢棄原判決命上訴人給付逾133,741元，及自109年6月19
    日起至清償日止，按年息5%計算之利息部分，則上訴人應給
    付部分之執行費為1,070元（計算式：133,741元×8/1,000=1
    ,069.928元，元以下四捨五入）、本金133,741元、自109年
    6月19日起至110年5月3日止，按年息5%計算之利息5,844元
    ，合計140,655元(計算式：1,070元＋133,741元＋5,844元)。
    是上訴人請求被上訴人返還43,000元(計算式：183,655元－1
    40,655元），並附加自上訴人民事準備㈠狀繕本送達之翌日
    即110年7月28日起至清償日止，按年息5%計算之利息，為有
    理由，自應准許。
六、綜上所述，被上訴人依系爭協議書第2條D、E約定及民法第1
    79條規定，請求上訴人給付133,741元，及自109年6月19日
    起至清償日止，按年息5％計算之利息，為有理由，應予准許
    。逾此部分之請求，為無理由，應予駁回。上開應駁回之部
    分，原審為上訴人敗訴之判決，並依職權宣告假執行，尚有
    未合，上訴意旨指摘原判決此部分不當，求為廢棄改判，為
    有理由，爰由本院廢棄並改判如主文第2項所示。就上開應
    准許部分，原審為上訴人敗訴之判決，並依職權宣告假執行
    ，均無違誤，此部分之上訴，為無理由，應予駁回。另上訴
    人依民事訴訟法第395條第2項規定，請求被上訴人應返還上
    訴人因假執行所為給付43,000元，暨自110年7月28日起至清
    償日止，按年息5％計算之利息，為有理由，應予准許。上訴
    人逾前開範圍之聲明，為無理由，應予駁回。
七、本件事證已臻明確，兩造其餘攻擊防禦方法，經審酌結果亦
    不影響本判決之結果，爰不以一一論述，附此敘明。
八、訴訟費用負擔之依據：依民事訴訟法第79條。　　
中　　華　　民　　國　　110 　年　　12　　月　　8 　　日
                  民事第二庭審判長法  官  林中如

                                  法  官  陳卿和

                                  法  官  陳威憲
以上正本係照原本作成。
本判決不得上訴。
中　　華　　民　　國　　110 　年　　12　　月　　9 　　日
                                  書記官  方瀅晴